臺灣臺北地方法院刑事判決　　　　　　　96年度易字第1294號
公　訴　人　臺灣臺北地方法院檢察署檢察官
被　　　告　乙○○
　　　　　　　　　　（現羈押於臺灣臺北看守所）
上列被告因竊盜案件，經檢察官提起公訴（96年度偵字第8922號
），本院判決如下：
    主  文
乙○○攜帶兇器竊盜，未遂，累犯，處有期徒刑拾月，減為有期
徒刑伍月，如易科罰金，以新臺幣壹仟元折算壹日。扣案如附表
所示之物，均沒收。
    事  實
一、乙○○前於民國95年4月2日夜間侵入臺灣大學竊取不鏽鋼材
    料，經臺灣高等法院以95年度上易字第1776號判決有期徒刑
    十月確定，並甫於96年01月30日執行完畢出監，竟未生警惕
    ，復意圖為自己不法之所有，於96年4月17日下午1時14分許
    ，持客觀上足充為兇器之如附表編號1至5所示之螺絲起子、
    板手、釘拔等行竊工具，經由圍籬下方之隙縫，進入位於臺
    北市○○區○○路三段65巷65號、後門已遭拆除之臺灣大學
    房舍（侵入住宅部分未據告訴），使用上開工具拆除該屋內
    之門、窗上之鋁框，乙○○見拆除的鋁框甚多，乃回至新生
    南路與羅斯福路口處將其所有之三輪車推至基隆路三段65巷
    65號旁，再回到前開房舍接續持如附表編號1至5所示之工具
    拆除該房舍之門、窗上之鋁框時，遭已察覺之任職於臺灣大
    學事務組之甲○○會同員警當場查獲，致未得手，而遭拆除
    之前述鋁框共計價值約新臺幣（下同）5000元。
二、案經臺北市政府警察局大安分局報請臺灣臺北地方法院檢察
    署檢察官偵查起訴。
    理  由
壹、程序方面：
    按「被告以外之人於審判外之言詞或書面陳述，除法律有規
    定者外，不得作為證據；又被告以外之人於審判外之陳述，
    雖不符合同法第159條之1至第159條之4之規定，但經當事人
    於審判程序同意作為證據，法院審酌該言詞陳述或書面陳述
    作成時之情況，認為適當者，亦得為證據。當事人、代理人
    或辯護人於法院調查證據時，知有第159條第1項不得為證據
    之情形，而未於言詞辯論終結前聲明異議者，視為有前項之
    同意」，刑事訴訟法第159條第1項及第159條之5分別定有明
    文。查本判決下列所引用之書面陳述，雖屬傳聞證據，惟被
    告乙○○於本院準備程序期日及審判期日均未予爭執，且迄
    至言詞辯論終結前亦未再聲明異議，本院審酌上開證據資料
    製作時之情況，尚無違法不當及證明力明顯過低之瑕疵，亦
    認為以之作為證據應屬適當，故揆諸前開規定，爰逕依刑事
    訴訟法第159條之5規定，認前揭證據資料均例外有證據能力
    ，合先敘明。
貳、實體方面：
一、訊據被告乙○○固坦承其基於竊盜之犯意，於前揭時地竊取
    門窗之鋁框而未遂等事實，惟矢口否認有何加重竊盜犯行，
    辯稱：扣案如附表編號1至5所示之工具，係伊平常作資源回
    收的工具，當時該等工具雖有帶到現場，但並無使用該等工
    具，且當時伊到前揭房舍，找有無東西可以撿來賣，看到滿
    地都是分散的鋁門窗框，就將之撿來集中在一起，再去牽三
    輪車回來載，回來要喝礦泉水時被抓到等語。
二、經查：
  (一)證人甲○○於本院審理時具結證稱：「我任職於國立臺灣大
    學事務組。96年4月17日下午1點多時我接到有人打電話通知
    我，說基隆路與辛亥路交叉口的臺大宿舍，那裡附近有人在
    偷拿東西，我去巡察，我進去大約看一下，沒有看到被告，
    當時鐵門窗都在，我3、4點又去看一下，有一台三輪車停在
    外面，停在靠牆壁那裡，我停下來看一下，聽到裡面有敲敲
    打打，拔東西聲音，我通知校警隊，等他來後，我們二人先
    進去查看，我跟校警隊二人包抄，看到被告在拔鋁門窗，但
    是我沒有注意被告用什麼工具拔，地上有被告的工具，這些
    工具都被校警拿走，我們把被告押起來，之後警察來了就坐
    車把被告帶到派出所，我就走了，8 點多我又去做筆錄，我
    當初沒有埋伏。96年4月17日時1點多，我去看時，鋁門窗、
    框是否還在，4 點多才被剛拆下來。該臺大房舍沒有人在居
    住，外觀看起來是空屋，但是我們有圍牆保護起來，圍牆有
    洞可以進去，房舍的後門被拆光，直接走進去就可以了。該
    房舍大約有30坪大，有1、2層樓，裡面還有一個中庭，中庭
    是鋁門，八卦型，該房舍沒有跟臺大校區連在一起，在基隆
    路上，是獨自圍起來的。」等語（見本院96年08月20日審判
    筆錄第2至5頁）。而證人甲○○並不認識被告，其與被告間
    並無任何恩怨仇恨關係，是該證人之證述，應堪採信。
  (二)復有如附表所示之物扣案可證，以及贓物、扣案物品與偷竊
    現場照片（見偵查卷第14至19頁）、臺北市政府警察局大安
    分局物品發還領據、現場證物清單（分別見偵查卷第20、21
    頁）附卷可資佐證。況被告於警詢時亦坦承使用如附表編號
    1至5所示之工具竊盜之犯行（見偵查卷第10頁）。
  (三)綜上所述，本件事證明確，被告之犯行堪以認定，自應依法
    論科。
三、按刑法第321條第1項第3款之攜帶兇器竊盜罪，係以行為人
    攜帶兇器竊盜為其加重條件，此所謂兇器，其種類並無限制
    ，凡客觀上足對人之生命、身體、安全構成威脅，具有危險
    性之兇器均屬之，且祇須行竊時攜帶此種具有危險性之兇器
    為已足，並不以攜帶之初有行兇之意圖或有使用作竊盜工具
    為必要，亦不限於行為人自行攜帶至行竊現場者為限。查被
    告於行竊時所攜帶如附表編號1至5所示之物，均為金屬材質
    ，型尖或刀鋒銳利且質地堅硬，復可供人單手緊握持以對外
    攻擊，有該等物品照片附卷可考（見偵查卷第14、15頁），
    如用以施暴、脅迫、抵抗，依一般社會觀念，已足使人之生
    命、身體、安全受有危害，自堪認為兇器。又被告於著手行
    竊、仍在拆除門窗上之鋁框、尚未為自己實力支配之際，即
    遭當場查獲，屬未遂階段，是核被告所為係犯刑法第321 條
    第2項、第1項第3 款之攜帶兇器竊盜未遂罪，爰依刑法第25
    條第2 項之規定減輕其刑。查被告有如事實欄所載之犯罪科
    刑與執行情形，有臺灣高等法院被告全國前案紀錄表及臺灣
    高等法院95年度上易字第1776號判決在卷可稽，其前受有期
    徒刑執行完畢，於五年以內故意再犯本件有期徒刑以上之罪
    ，為累犯，應依刑法第47條第1 項之規定加重其刑，並依法
    先加後減之。爰審酌被告前有多次竊盜犯行，經論罪科刑並
    執行，有臺灣高等法院被告前案紀錄表1 份在卷可參，但其
    因年事已高，謀生不易，始鋌而走險，竊取他人金屬物品變
    賣，賺取微薄收入餬口，其行為固已危害社會治安，並造成
    被害人之財產損失，殊無足取；惟考量其所竊得之財物價值
    非鉅，所竊取之物業已歸還被害人，及其犯罪之動機、目的
    、生活狀況、智識程度、所生危害暨犯後否認犯行之態度等
    一切情狀，量處如主文所示之刑。又被告前開犯行之犯罪時
    間在96年04月24日以前，且無中華民國96年罪犯減刑條例所
    定不得減刑之情形，爰依同條例第2條第1項第3 款規定減其
    宣告刑二分之一，並依刑法第41條第1 項前段之規定，諭知
    減刑後易科罰金之折算標準，以資懲儆。扣案如附表所示之
    物，均係被告所有且供本件犯罪所用之物，業據被告供明在
    案（見偵查卷第9、10頁），爰均依刑法第38條第1項第2 款
    規定，併予宣告沒收。
五、檢察官雖請求併行諭知強制工作之保安處分。惟按保安處分
    係針對受處分人將來之危險性所為之處置，以達教化、治療
    之目的，為刑罰之補充制度。我國現行刑法採刑罰與保安處
    分雙軌制，係在維持行為責任之刑罰原則下，為協助行為人
    再社會化之功能，以及改善行為人潛在之危險性格，期能達
    成根治犯罪原因、預防犯罪之特別目的。是保安處分中之強
    制工作，旨在對嚴重職業性犯罪及欠缺正確工作觀念或無正
    常工作因而犯罪者，強制其從事勞動，學習一技之長及正確
    之謀生觀念，使其日後重返社會，能適應社會生活。竊盜犯
    贓物犯保安處分條例第3條第1項規定：「18歲以上之竊盜犯
    、贓物犯，有犯罪之習慣者，得於刑之執行前，令入勞動場
    所強制工作。」，即係本於保安處分應受比例原則之規範，
    使保安處分之宣告，與行為人所為行為之嚴重性、行為人所
    表現之危險性及對於行為人未來行為之期待性相當之意旨而
    制定，而由法院視行為人之危險性格，決定應否令入勞動處
    所強制工作，以達預防之目的。次查，被告雖有多次竊盜前
    科，惟其本案之竊盜犯行僅有一次，且係因求職不易，無法
    獲得社會及家庭奧援，生活無依，始再萌生歹念為上開犯行
    ，所竊財物之價值約5,000 元，本件竊盜犯行之嚴重性及所
    得財物價值均非過鉅，所宣告之刑已足收警惕矯治之效，且
    無其他證據足認被告除本件竊盜犯行外，尚有其他竊盜行為
    ，揆諸上揭規定與說明，就被告本件竊盜犯行予以處罰，即
    為已足，尚無併予諭知強制工作之必要，併此敘明。
據上論斷，應依刑事訴訟法第284條之1、第299條第1項前段，刑
法第321條第1項第3款、第2項、第25條第2項、第47條第1項、第
41條第1項前段、第38條第1項第2 款，中華民國96年罪犯減刑條
例第2條第1項第3款、第7條、第9條，判決如主文。
本案經檢察官江貞諭到庭執行職務
中　　華　　民　　國　　96　　年　　8 　　月　　31　　日
　　　　　　　　　刑事第五庭    法　官　賴秀蘭
以上正本證明與原本無異。
如不服本判決，應於判決送達後10日內向本院提出上訴狀（應抄
附繕本）。告訴人或被害人如對於本判決不服者，應具備理由請
求檢察官上訴，其上訴期間之計算係以檢察官收受判決正本之日
期為準。
　　　　　　　　　　　　　　　　書記官　游秀珠
中　　華　　民　　國　　96　　年　　9 　　月　　5 　　日
附錄本案論罪科刑法條：
刑法第321條
犯竊盜罪而有左列情形之一者，處 6 月以上、 5 年以下有期徒
刑：
一  於夜間侵入住宅或有人居住之建築物、船艦或隱匿其內而犯
    之者。
二  毀越門扇、牆垣或其他安全設備而犯之者。
三  攜帶兇器而犯之者。
四  結夥三人以上而犯之者。
五  乘火災、水災或其他災害之際而犯之者。
六  在車站或埠頭而犯之者。
前項之未遂犯罰之。
附表
┌──┬─────────┬─────┐
│編號│  應沒收之物名稱  │數      量│
├──┼─────────┼─────┤
│ 1  │  螺絲起子        │柒支      │
├──┼─────────┼─────┤
│ 2  │  活動板手        │貳支      │
├──┼─────────┼─────┤
│ 3  │  釘拔            │壹支      │
├──┼─────────┼─────┤
│ 4  │  美工刀          │壹支      │
├──┼─────────┼─────┤
│ 5  │  鯉魚鉗          │壹支      │
├──┼─────────┼─────┤
│ 6  │  手提袋          │壹個      │
└──┴─────────┴─────┘
